【裁判字號】    95,再易,4
【裁判日期】    950328
【裁判案由】    侵權行為損害賠償
【裁判全文】
臺灣高等法院臺南分院民事裁定  95年度再易字第4號
再審聲請人  乙○○
再審相對人  甲○○
上列當事人間請求侵權行為損害賠償事件，再審聲請人對於中華
民國94年12月28日本院民國94年度再易字第35號確定裁定，聲請
再審，本院裁定如下：
    主  文
聲請駁回。
聲請再審訴訟費用由聲請人負擔。
    理  由
一、查本件再審聲請人係對本院民國（下同）94年度再易字第35
    號確定裁定聲請再審，而請求廢棄上揭確定裁定，本院自僅
    就前揭94年度再易字第35號確定裁定有無前開再審理由為審
    酌認定即可，合先敘明。
二、按裁定已經確定，而有第496條第1項或第497條之情形者，
    得準用本編之規定，聲請再審，民事訴訟法第507條定有明
    文。次按對於已確定之再審判決，民事訴訟法既無不得提起
    再審之訴之限制，即非不得提起再審之訴（最高法院53年度
    台上字第986號判例參照）。又提起再審之訴，應於30日之
    不變期間內提起，而該不變期間係自判決確定時起算，但再
    審之理由知悉在後者，自知悉時起算，民事訴訟法第500條
    第1項、第2項分別定有明文；當事人以有同法第496條第1項
    第1款適用法規顯有錯誤之情形提起再審之訴，應認此項理
    由於裁判送達時當事人即可知悉（最高法院70年度台再字第
    212號判例參照），故對於已確定之再審裁判提起再審之訴
    ，其起訴是否已逾30日之不變期間，當以已確定之再審裁判
    為準，而非自前訴訟程序之確定判決時起算。經查上揭確定
    裁定是否有「當事人發現未經斟酌之證物或得使用該證物者
    」及「就足影響於判決之重要證物，漏未斟酌」之再審事由
    ，因宣示判決時既非必須告知判決理由，當事人須於收受判
    決正本時始得確實知悉，而裁定正本之送達，又需相當時日
    （民事訴訟法第228條、229條參照）；準此以言，本件再審
    聲請人係於95年1月4日收受本院94年度再易字第35號民事裁
    定，有本院郵務送達證書1份在卷可參（見本院94年度再易
    字第35號卷第21頁），而其於95年2月3日向本院聲請再審，
    亦有民事再審狀1份在卷可參（見本院卷第1頁），則揆諸前
    揭說明，再審聲請人提起本件聲請再審之訴，並未逾民事訴
    訟法第500條第1項所規定30日之不變期間，合先說明。
三、又按再審之訴，法院認無再審理由，判決駁回後，不得以同
    一事由，對於原確定判決或駁回再審之訴之確定判決，更行
    提起再審之訴，民事訴訟法第四百九十八條之一定有明文；
    另依同法第五百零七條規定，此於確定裁定聲請再審之情形
    亦有適用。再按對於確定裁定聲請再審，依民事訴訟法五百
    零七條準用同法五百零一條第一項第四款之規定，必須指明
    確定裁定有如何合於法定再審事由之具體情事，始為相當；
    又所謂表明再審理由，必須敘明確定判決有何合於法定再審
    事由之具體情事而言，倘僅泛言有何條款之再審事由，而無
    具體情形者，仍難謂已合法表明再審理由，最高法院分別著
    有六十一年度臺再字第一三七號、七十年度臺再字第三五號
    判例在案。而按民事訴訟法第466條不得上訴於第三審法院
    之事件，除前條規定外，其經第二審確定之判決，如就足影
    響於判決之重要證物，漏未斟酌者，亦得提起再審之訴；又
    當事人發現未經斟酌之證物或得使用該證物而如經斟酌可受
    較有利益之裁判者，得以再審之訴對於確定終局判決聲明不
    服；民事訴訟法第497條及第496條第1項第13款固分別定有
    明文。又按民事訴訟法第496條第1項第13款所謂當事人發現
    未經斟酌之證物，或得使用該證物者，係指前訴訟程序事實
    審言詞辯論終結前已存在之證物，因當事人不知有此，或雖
    知之，而未能使用致未經斟酌，現始知之，或現始能使用者
    而言；若在前訴訟程序事實審言詞辯論終結前已提出之證物
    ，為確定判決所不採；抑若在前訴訟程序事實審言詞辯論終
    結前尚未存在之證物，本無所謂發現，自不得以之為再審事
    由，最高法院亦分別著有29年度上字第1005號、32年度上字
    第1247號判例意旨足參，且當事人以發現未經斟酌之證物或
    得使用該證物為再審理由者，以該證物如經斟酌可受較有利
    益之裁判者為限，更屬當然之解釋。末按民事訴訟法第497
    條所謂重要證據漏未斟酌，係指前第二審言詞辯論終結前，
    已經存在並已為證據聲明之證據，而第二審並未認為不必要
    ，而仍忽略證據聲明未為調查，或已為調查而未就其調查之
    結果予以判斷者而言。若已在前判決理由中說明其為不必要
    之證據或說明就調查之結果並不能為有利原告之事實判斷，
    則為已加斟酌，不得作為再審理由；又此所謂證物，專指「
    物證」而言（最高法院29年度上字第696號判例參照）。
四、聲請再審意旨認上述確定裁定有民事訴訟法第496條第1項第
    13款及第497條之再審事由，無非略以：再審聲請人所提94
    年度再易字第35號民事再審狀，其卷內第4頁第三節第5段、
    第7頁第(4)項、第8頁第三節第3段，及第9頁第四節第1段，
    有「重要證物，漏未斟酌，如經斟酌，可受較有利益之裁判
    」等情，且94年度再易字第12號確定判決未有具體說明。參
    酌最高法院48年度台抗字第188號判例：「民事訴訟法第498
    條（現行法為第502條）第1項所謂再審之訴不合法，係指再
    審之訴不合程式，或已逾期間，或法律上不應准許者而言。
    至再審之訴以發見未經斟酌之證物為再審之理由者，縱其證
    物實無可採，亦為再審之訴無理由而非不合法。」，及29年
    度台抗字第283號判例：「抗告人在原法院提起再審之訴，
    據稱發見未經斟酌之印冊一本，如經斟酌可受較有利益之裁
    判，又為判決基礎之族譜係屬偽造等情，是抗告人提起再審
    之訴，已主張有民事訴訟法第492條（現行法為第496條）第
    1項第7款及第1款所定之情形，以為訴之理由。至其情形是
    否果屬存在，則為其訴有無理由之問題，除其再審之訴尚欠
    缺其他合法要件外，即應依判決程序調查裁判。」，是本院
    94年度再易字第35號確定裁定引據民事訴訟法第502條第1項
    裁定駁回再審之訴，乃不合法，應予廢棄，爰依民事訴訟法
    第496條第1項第13款、第497條、第507條之規定，聲請再審
    等語。
五、本院94年度再易字第35號返還不當得利事件，裁定駁回再審
    之訴，其理由係以：二、本件再審聲請人提起再審之訴，認
    本院94年度再易字第12確定判決，有民事訴訟法第496條第1
    項第1款：適用法規顯有錯誤之再審事由，依其再審起訴狀
    所載，核係指摘原確定判決：認定再審聲請人同意再審相
    對人塗銷系爭抵押權係屬錯誤、就足以影響判決之重要證
    物（刑事筆錄）漏未審酌、認定再審聲請人之妻陳蔡銀秀
    出具「債務清償證明書」係屬錯誤、未記載關於當事人攻
    擊防禦方法及法律上意見、認定事實未憑證據、認定再
    審原告有誣告行為，應負損害賠償責任，係違背現行法律及
    判例規定云云；然查再審聲請人主張之上開事由，與其另案
    提起本院94年度再易字第12號再審之訴時主張本院94年度再
    易字第2號確定判決主張之事由相同，此可經由比對本件再
    審起訴狀與上開再審起訴狀所載內容自明；因之，本件再審
    聲請人主張之同一事由，既經本院以94年度再易字第12號認
    其無再審理由，並說明再審聲請人上開事由不可採之理由，
    而予以判決駁回，則依民事訴訟法第498條之1之規定，再審
    聲請人自不得再以同一事由，對於駁回其再審之訴之本院94
    年度再易字第12號確定判決，更行提起本件再審之訴，茲再
    審聲請人再就同一事由，提起本件再審之訴，難認其訴為合
    法，自應予駁回等語。
六、經查：本件再審聲請人以本院94年度再易字第35號之確定裁
    定，有民事訴訟法第496條第1項第13款及第497條之再審事
    由，聲請再審。經查，再審聲請人於本院93年度訴易字第18
    號侵權行為損害賠償事件，受敗訴判決後，以該確定判決有
    民事訴訟法送法第496條第1項第1款、第497條之再審事由，
    提起再審之訴，經本院以94年度再易字第2號判決駁回其再
    審之訴後，再審聲請人對該判決又以民事訴訟法第496條第1
    、2、9、13款及第497條等規定之再審事由再次提起再審之
    訴，亦經本院以94年度再易字第12號判決駁回在案，茲其再
    以：認定再審原告同意再審被告塗銷系爭抵押權係屬錯誤
    、就足以影響判決之重要證物（刑事筆錄）漏未審酌、
    認定再審原告之妻陳蔡銀秀出具「債務清償證明書」係屬錯
    誤、未記載關於當事人攻擊防禦方法及法律上意見、認
    定事實未憑證據、認定再審原告有誣告行為，應負損害賠
    償責任，係違背現行法律及判例規定等語，主張94年度再易
    字第12號確定判決具有民事訴訟法第496條第1項第1款之再
    審事由，提起再審之訴，經本院以94年度再易字第35號認其
    顯係以同一事由提起再審之訴（此經比對94年度再字第35號
    民事再審狀及94年度再易字第12號民事再審狀自明），依民
    事訴訟法第498條之1之規定裁定駁回之。本院經核上開94年
    度再易字第35號裁定其適用法律並無不當，且再審聲請人所
    舉之證物，均係屬在本院94年度再易12號民事訴訟程序事實
    審言詞辯論終結前已提出之證物，而為該確定判決所不採，
    並於該判決理由中說明就調查之結果並不能為有利原告之事
    實判斷。因之，衡諸上開最高法院判例之意旨，再審聲請人
    主張依據最高法院48年度台抗字第188號及29年度抗字第283
    號判例之說明，上揭確定裁定具有民事訴訟法第496條第1項
    第13款及第497條之再審事由，是上揭確定裁定駁回再審聲
    請人之再審之訴，乃不合法，應予以廢棄等語，顯於法無據
    ，並不可採。茲再審聲請人再以同一再審事由，依民事訴訟
    法第496條第1項第13款、第497條、第507條之規定更行聲請
    再審，揆諸前揭規定及說明，本件再審之聲請於法即難謂合
    法，應予駁回。
七、據上論結，本件再審之聲請不合法，爰依民事訴訟法第502
    條第1項、第95條、第78條、第85條第1項前段，裁定如主文
    。
中    華    民    國    95    年    3    月     28    日
                  民事第四庭  審判長法  官  王惠一
                                    法  官  林永茂
                                    法  官  王浦傑
上為正本係照原本作成。
不得抗告。
中    華    民    國    95    年    3    月     28    日
                                    書記官  廖英琇
                                               K


司法院資訊處製作；財團法人民間司法改革基金會備份。
